【裁判字號】    98,裁,389
【裁判日期】    980219
【裁判案由】    營利事業所得稅
【裁判全文】
最  高  行  政  法  院  裁  定
                                       98年度裁字第389號
上  訴  人  廷芳投資事業股份有限公司
代  表  人  甲○○
被 上訴 人  財政部臺北市國稅局
代  表  人  乙○○
上列當事人間營利事業所得稅事件，上訴人對於中華民國97年9
月25日臺北高等行政法院97年度訴字第51號判決，提起上訴，本
院裁定如下：
    主  文
上訴駁回。
上訴審訴訟費用由上訴人負擔。
    理  由
一、按對於高等行政法院判決之上訴，非以其違背法令為理由，
    不得為之，行政訴訟法第242條定有明文。依同法第243條第
    1項規定，判決不適用法規或適用不當者，為違背法令；而
    判決有同條第2項所列各款情形之一者，為當然違背法令。
    是當事人對於高等行政法院判決上訴，如依行政訴訟法第24
    3條第1項規定，以高等行政法院判決有不適用法規或適用不
    當為理由時，其上訴狀或理由書應有具體之指摘，並揭示該
    法規之條項或其內容；若係成文法以外之法則，應揭示該法
    則之旨趣；倘為司法院解釋或本院之判例，則應揭示該判解
    之字號或其內容。如以行政訴訟法第243條第2項所列各款情
    形為理由時，其上訴狀或理由書，應揭示合於該條項各款之
    事實。上訴狀或理由書如未依此項方法表明，或其所表明者
    與上開法條規定不合時，即難認為已對高等行政法院判決之
    違背法令有具體之指摘，其上訴自難認為合法。
二、本件上訴人對於高等行政法院判決上訴，主張：
  (一)營利事業短期投資有價證券，按成本與時價孰低之估價規定
    所認列之跌價損失，可選擇是否列為計算所得稅法第66條之
    9規定應加徵10%營利事業所得稅未分配盈餘之減除項目，只
    要是每一年度均一致性處理，就不違反稅法規定，亦非操縱
    損益；原判決誤解事實致違背所得稅法第48條短期投資有價
    證券估價後段及財政部民國88年8月13日台財稅第881935775
    號函釋規定，其判決已明顯違背法令。
  (二)上訴人信賴上開財政部「短期投資有價證券之跌價損失可列
    為未分配盈餘之減項」之函釋，並就上訴人同案情89至91年
    度短期投資跌價損失更正為不認列，自動補稅短期投資回升
    利益之所得稅，且無行政程序法第119條「信賴不值得保護
    之情形」。
  (三)上訴人對短期投資損失之會計處理符合前揭財政部函釋規定
    ，縱與稅捐稽徵機關看法不同，並無短漏未分配盈餘之過失
    或故意，至多僅「加計利息」而已，被上訴人援引「漏、短
    報之處罰」規定處上訴人新臺幣（下同）546,600元，顯無
    法令依據，原判決漏未斟酌，亦有判決不具理由之違法。
  (四)本件本質上非漏稅罰，充其量僅是行政行為罰而已，參酌司
    法院釋字第327號解釋應有合理最高額之限制，否則有導致
    處罰過重之情形等語。
三、經查本案適用之修正前所得稅法第66條之9第2項有關計算「
    未分配盈餘」之規定內容，基本上是為了調整「財稅差異」
    所生之不一致現象，將未分配盈餘之計算，從原來「稅務」
    觀點之計算，朝財務會計方向修正，但修正結果未必能完全
    符合財務會計之標準，財稅差異現象仍無法完全避免（現行
    所得稅法第66條之9第2項已完全採取財務會計標準計算未分
    配盈餘）。此外司法實務又一向認為該條項但書第10款調整
    權限為稅捐主管機關財政部所獨享，因此一旦主管機關對調
    整事項已表明其法律見解，且對外宣示，並為納稅義務人所
    知悉者，納稅義務人即有遵守之義務，違反者應認其有故意
    或過失之主觀歸責事由。而財政部另規定納稅義務人選定計
    算未分配盈餘之會計原則後，不得事後反悔，要求溯及變更
    會計原則，以維持法之安定性。是在上開司法實務慣行之法
    律見解基礎下，本件上訴理由，無非係依其個人主觀意見，
    就原審之法律論斷為客觀上不具規範重要性之論述，自非具
    體指明原判決有「不適用法規」、「適用法規不當」、或有
    「行政訴訟法第243條第2項所列各款情形」，難認對該判決
    之如何違背法令已有具體之指摘。依首開規定及說明，應認
    其上訴為不合法。
四、據上論結，本件上訴為不合法。依行政訴訟法第249條第1項
    前段、第104條、民事訴訟法第95條、第78條，裁定如主文
    。
中    華    民    國    98    年    2     月    19    日
                    最高行政法院第一庭
                        審判長法官  帥  嘉  寶
                              法官  黃  本  仁
                              法官  吳  東  都
                              法官  黃  秋  鴻
                              法官  胡  方  新
以  上  正  本  證  明  與  原  本  無  異
中    華    民    國    98    年    2     月    23    日
                              書記官  莊  俊  亨


司法院資訊處製作；財團法人民間司法改革基金會備份。
